【裁判字號】    89,台上,7739
【裁判日期】    891221
【裁判案由】    違反毒品危害防制條例
【裁判全文】
最高法院刑事判決                              八十九年度台上字第七七三九號
    上  訴  人   甲○○
右上訴人因違反毒品危害防制條例案件，不服台灣高等法院台南分院中華民國八十九
年八月三日第二審判決（八十八年度上訴字第一六六四號，起訴案號：台灣雲林地方
法院檢察署八十七年度偵字第二九九八、三一二九、三三九六、三九九九、四三一八
號），提起上訴，本院判決如左：
    主  文
原判決撤銷，發回台灣高等法院台南分院。
    理  由
本件原判決認定上訴人甲○○意圖營利基於概括犯意，於民國八十七年五月中旬、同
年六月初及同年六月十七日，因高國輝撥打上訴人0000000000號呼叫器號
碼聯絡，乃先後在雲林縣虎尾鎮金冠美保齡球館外道路旁販賣第一級毒品海洛因予高
國輝三次，每次一小包，每包新台幣（下同）二千元，共六千元。高國輝嗣於同年六
月十七日下午四時三十分許，為警在其所駕駛車牌號碼ＧＷ－９４５５號自小客車內
，查獲所有之毒品海洛因毛重零點七公克及供其施用毒品之器具注射針筒一隻，並據
其供述查獲上訴人等情，因而維持第一審論處上訴人連續販賣第一級毒品罪刑之判決
，駁回上訴人在第二審之上訴，固非無見。
惟查：（一）販賣毒品罪責之成立，以行為人主觀上具有營利之意圖為其構成要件之
一，故行為人是否有此項犯罪之意思，攸關販賣毒品罪責之成立，除應於判決事實欄
記載外，並應於理由內說明其所憑之證據，始為適法。本件原判決認定上訴人成立販
賣第一級毒品罪責，然並未對其是否有藉販賣毒品以資營利之意圖詳予調查認定，亦
未於理由內說明其所憑之證據，遽行判決，自有應於審判期日調查之證據未予調查及
理由不備之違法。（二）有罪之判決書，對於被告有利之證據不採納者，應記載其理
由，刑事訴訟法第三百十條第二款定有明文。證人高國輝於警訊及檢察官偵查時雖曾
供稱向上訴人購買第一級毒品之行為，但於原審調查時供稱：伊無上訴人之電話及手
機號碼，亦未主動聯絡上訴人，警訊時意識還昏昏沈沈的，於一審即稱與上訴人共同
買回吸食等語（見原審卷第一二三至一二五頁）。此有利上訴人之證言，原審未予採
納，復未說明不予採納之理由，自屬理由不備。（三）毒品危害防制條例第十九條第
一項：「犯同條例第四條至第九條、第十二條、第十三條或第十四條第一項第二項之
罪者，其供犯罪所用或因犯罪所得之財物均沒收之，如全部或一部不能沒收時，追徵
其價額或以其財產抵償之。」，關於追徵其價額之規定，係指供犯罪所用或因犯罪所
得之原物不能沒收時，追徵與原物相當之價額而言。本件依原判決之認定上訴人販賣
安非他命所得六千元雖未扣案，但犯罪所得既為現鈔新台幣，其沒收自不生追徵其價
額之問題，第一審判決主文及理由，對於上訴人犯罪所得六千元，諭知為全部或一部
不能沒收時追徵其價額部分，原判決亦予維持，難謂適法。（四）公訴人係起訴上訴
人自八十七年五月十五日起至同年六月十七日止，有兩次販賣第一級毒品之犯行，原
判決就上訴人第三次之行為併予判決，其依據何在，疏未載明，亦有理由不備之違法
。以上或為上訴意旨所指摘，或為本院得依職權調查之事項，應認原判決有發回更審
之原因。
據上論結，應依刑事訴訟法第三百九十七條、第四百零一條，判決如主文。
中      華      民      國    八十九    年     十二     月    二十一    日
                              最高法院刑事第三庭
                                  審判長法官  洪  清  江
                                        法官  吳  昆  仁
                                        法官  李  伯  道
                                        法官  陳  世  雄
                                        法官  洪  文  章
      右正本證明與原本無異
                                              書  記  官
中      華      民      國    八十九    年     十二     月    二十七    日


司法院資訊處製作；財團法人民間司法改革基金會備份。
